【裁判字號】    98,訴緝,5
【裁判日期】    980626
【裁判案由】    貪污等
【裁判全文】
臺灣花蓮地方法院刑事判決               98年度訴緝字第5號
公  訴  人  臺灣花蓮地方法院檢察署檢察官
被      告  甲○○
                    （現於臺灣花蓮看守所羈押中）
上列被告因貪污等案件，經檢察官提起公訴（94年度偵字第 603
號），被告於準備程序中為有罪之陳述，經本院合議庭裁定改行
簡式審判程序，並判決如下：
    主  文
甲○○幫助對於受公務機關委託承辦公務之人員，關於違背職務
之行為，交付賄賂，累犯，處有期徒刑肆月，褫奪公權壹年。
    事  實
一、甲○○於民國89年間因施用毒品案件，經本院判處有期徒刑
    4月確定，嗣於90年12月12 日易科罰金執行完畢。詎不知悔
    悟，獲悉一起施用毒品之黃權興（業經本院判處有期徒刑 8
    月）其於93年11月間經臺灣花蓮地方法院檢察署檢察官通知
    到場採尿前，曾有施用毒品之行為，為免採尿送驗後被查覺
    有施用毒品之情事，竟基於幫助交付賄賂之犯意，於黃權興
    經通知於93年11月3 日至臺灣花蓮地方法院檢察署採尿前後
    之某不詳時間，在花蓮縣花蓮市花蓮商校附近朋友之住處，
    向黃權興稱劉啟彬（業經本院判處應執行有期徒刑5年9月）
    有管道可調換尿液檢體以規避刑責，並介紹黃權興與劉啟彬
    認識後，黃權興即同意於上開採尿前1、2日，在花蓮縣花蓮
    市○○路與自立路口之統一超商前交付新臺幣（下同）3500
    0 元作為賄賂款項，委由劉啟彬代為處理調換尿液檢體之事
    宜，而劉啟彬於接受黃權興交付之賄款後，除抽取25000 元
    作為報酬之外，隨即與任職於慈濟大學濫用藥物檢驗中心擔
    任司機，並兼任該中心受理宜蘭、花蓮、臺東地區司法機關
    委託代為鑑驗毒品尿液檢體之收、送工作，係受公務機關委
    託承辦公務之劉建良（業經本院判處有期徒刑5年6月）取得
    聯繫，經劉建良同意收受賄賂調換尿液檢體，進而與劉啟彬
    相互取得收受賄賂之犯意聯絡後，劉建良遂於前往委託機關
    收取尿液檢體送交慈濟大學濫用藥物檢驗中心之途中，將黃
    權興之尿液檢體甲瓶封緘以美工刀小心拆封後，將黃權興所
    排放之尿液檢體倒掉，並將本身排放之尿液放入原瓶內，再
    將原封緘封回，送交慈濟大學濫用藥物檢驗中心檢驗人員進
    行檢驗，造成尿液檢體鑑驗之結果並無毒品反應，黃權興乃
    得以免於遭司法機關追訴其施用毒品之刑責。
二、案經花蓮縣警察局報請臺灣花蓮地方法院檢察署檢察官偵查
    起訴。
    理  由
一、上開犯罪事實，業經被告甲○○於本院審理時坦承不諱，核
    與同案被告黃權興、劉啟彬於警詢、偵訊及本院審理時證稱
    無誤，且同案被告劉建良任職於慈濟大學濫用藥物檢驗中心
    司機，兼任該中心受理宜蘭、花蓮、臺東地區司法機關委託
    代為鑑驗毒品尿液檢體之收、送工作，係受公務機關委託承
    辦公務之人員一事，亦有第八區尿液檢驗事務委任合約書及
    臺灣花蓮地方法院檢察署尿液複驗檢驗事務合約書各1 份在
    卷可參，足認被告之自白應與事實相符，堪予採信。本件事
    證明確，被告之犯行堪予認定，應依法論科。
二、按私法人或其他團體受公務機關之委託承辦公務，而由該私
    法人或團體之職員承辦處理是項事務者，該職員應認為係貪
    污治罪條例第2 條後段所定受公務機關委託承辦公務之人，
    倘觸犯貪污治罪條例之罪，即應依該條例處斷（最高法院90
    年度臺上字第2723號判決意旨參照）。又按刑法上之幫助犯
    ，係對於犯罪與正犯有共同之認識，而以幫助之意思，對於
    正犯資以助力，而未參與實施犯罪之行為者而言（最高法院
    75年度臺上字第1509號、88年度臺上字第1270號判決意旨參
    照）。是以，如未參與實施犯罪構成要件之行為，而係出於
    幫助之意思提供助力，即屬幫助犯，而非共同正犯。是核被
    告甲○○所為，係犯貪污治罪條例第11條第1項、刑法第 30
    條之幫助交付賄賂罪。又被告於行為後，刑法第30條有關幫
    助犯之規定，已於94年1月7日經立法院修正通過，並於自95
    年7月1日施行，而修正前後關於幫助犯得按正犯之刑減輕之
    規定，並未有所變更，而僅將「從犯」之法條文字修改為「
    幫助犯」，自無所謂何者較有利於行為人之問題，應依新刑
    法第2條第1項前段，適用修正前刑法第30條之規定。是被告
    幫助同案被告黃權興實施行賄罪之犯行，為從犯（即幫助犯
    ），應依修正前刑法第30條第2 項之規定，按正犯之刑減輕
    其刑。
三、被告於行為後，刑法第47條有關累犯成立要件之規定，亦於
    94年1月7日經立法院修正通過，並自95年7月1日施行，而修
    正後之刑法第47條第1 項雖規定若再犯之罪為「過失犯」，
    則無累犯規定之適用，惟因本件被告再犯幫助收受賄賂罪之
    犯行，並非「過失犯」，無論依新法或舊法之規定，均應成
    立累犯，無所謂何者較有利於行為人之問題，自應依新刑法
    第2條第1項前段，適用修正前刑法第47條之規定。查被告曾
    於89年間因違反毒品危害防制條例案件，經本院判處有期徒
    刑4月確定，嗣於90年12月12 日易科罰金執行完畢等情，有
    臺灣高等法院被告前案紀錄表1 份在卷足憑，其於有期徒刑
    執行完畢後，5 年以內再犯本件有期徒刑以上之罪，為累犯
    ，應依修正前刑法第47條第1項之規定加重其刑。
四、另被告於本院審理中自白本件幫助行賄罪之犯行，應依貪污
    治罪條例第11條第4 項規定減輕其刑，且同案被告黃權興所
    行賄之財物在5 萬元以下，情節輕微，應另依貪污治罪條例
    第12條第2項規定減輕其刑，並依刑法第71條第2項之規定先
    依較少之數減輕之。爰審酌被告前有施用毒品等前科紀錄，
    素行不佳，幫忙同案被告黃權興交付賄賂予同案被告劉啟彬
    ，影響司法機關有效追訴施用毒品之權責甚鉅，復參酌其犯
    罪目的、動機、手段，暨其於事發後坦承犯行，頗具悔意，
    犯後態度尚稱良好等一切情狀，量處如主文所示之刑，並依
    貪污治罪條例第17條之規定宣告褫奪公權之期間如主文，以
    資警惕。
五、至被告行為後，中華民國96年罪犯減刑條例業於96年6月 15
    日經立法院通過，並自96年7月16 日施行，雖被告本件犯罪
    行為之時間係在96年4月24日以前，然中華民國96 年罪犯減
    刑條例第5 條規定：「本條例施行前，經通緝而未於中華民
    國96年12月31日以前自動歸案接受偵查、審判或執行者，不
    得依本條例減刑」，而本件被告於本院審理時傳拘未到，經
    本院於94年10月14日以94年花院廣刑謙緝字第148 號發布通
    緝，被告並未自動歸案，而於98年5月15 日經新竹縣警察局
    竹北分局警員緝獲，並於同年月21日撤銷通緝等情，有通緝
    書、撤銷通緝書等在卷可稽，是依前開規定，被告之上開犯
    罪自不得依中華民國96年罪犯減刑條例之規定減刑，附此敘
    明。
據上論斷，應依刑事訴訟法第273條之1第1項、第299條第1 項前
段，貪污治罪條例第11條第1項、第4項、第12條第2項、第17 條
、第19條，刑法第11條前段、第2條第1項前段，修正前刑法第30
條第2項、第47條第1項，判決如主文。
本案經檢察官張立中到庭執行職務。
中    華    民    國    98    年    6     月    26    日
                  刑事第三庭    法  官  許乃文
以上正本證明與原本無異。
如不服本判決應於收受送達後10日內向本院提出上訴書狀，並應
敘述具體理由。其未敘述上訴理由者，應於上訴期間屆滿後20日
內向本院補提理由書 (均須按他造當事人之人數附繕本)「 切勿
逕送上級法院」。
中    華    民    國    98    年    6     月    26    日
                                書記官
附錄本判決論罪之法律條文：
貪污治罪條例第11條
對於第2 條人員，關於違背職務之行為，行求、期約或交付賄賂
或其他不正利益者，處1年以上7年以下有期徒刑，得併科新臺幣
3百萬元以下罰金。
對於外國、大陸地區、香港或澳門之公務員，就跨區貿易、投資
或其他商業活動有關事項，為前項行為者，處5 年以下有期徒刑
或科新臺幣1百萬元以下罰金。
不具第2條人員之身分而犯前二項之罪者，亦同。
犯前三項之罪而自首者，免除其刑；在偵查或審判中自白者，減
輕或免除其刑。
在中華民國領域外犯第1項、第2項之罪者，不問犯罪地之法律有
無處罰規定，均依本條例處罰。


司法院資訊處製作；財團法人民間司法改革基金會備份。
